【裁判字號】    89,裁,1047
【裁判日期】    890810
【裁判案由】    撫卹
【裁判全文】
最  高  行  政  法  院  裁  定                  八十九年度裁字第一○四七號
    原      告  甲○○
                          送達.
    被      告  聯合勤務總司令部留守業務署
    代  表  人  陳德勤
右當事人間因撫卹事件，原告不服行政院中華民國八十八年十二月二十一日台八八訴
字第四六○六○號再訴願決定，提起行政訴訟，本院裁定如左︰
    主  文
原告之訴駁回。
訴訟費用由原告負擔。
    理  由
按訴願之提起，以有行政處分存在為前提要件。所謂行政處分，係指中央或地方機關
基於職權，就特定之具體事件所為對外直接發生法律效果之單方行政行為而言。至機
關所為單純之事實述或理由說明，既不因該項述或說明而生法律上之效果，自非
訴願法上之行政處分，人民對之提起訴願，即非法之所許。本院著有六十二年裁字第
四十一號判例可資參照。本件原告因請領何剛撫卹金事件，不服被告八十七年四月二
十四日（八七）密球字第○三三三一號、八十七年五月十八日（八七）密球字第○四
一一九號、八十七年六月一日（八七）密球字第○四九五三號書函之處分，向國防部
提起訴願，經遭駁回，訴經行政院台八十八訴字第○八一一三號再訴願決定將原決定
撤銷，由原決定機關另為適法之決定。國防部重為訴願決定，以原告於八十七年四月
間向被告請求補發何剛之撫卹金，被告八十七年四月二十四日（八七）密球字第○三
三三一號書函復以所請補發撫卹金，限於規定不合辦理，前撫卹處及該署先後釋復共
十二次在卷等語，原告收受後，未於法定期間內提起訴願，此有原告八十七年四月二
十六日陳情書表明已收受上開函件影本可按，其遲至八十七年六月十七日始對該處分
不服，顯係對已確定之處分提起訴願；其另於同年四月十五日及四月二十六日續向被
告陳情，被告分別以八十七年五月十八日（八七）密球字第○四一一九號、八十七年
六月一日（八七）密球字第○四九五三號書函復以被告曾以（八七）密球字第○三三
三一號書函復在案，礙難照准，依行政機關處理人民陳情案件要點第十七條第二項規
定爾後來函恕不再函覆等語，此係被告對原告以相同理由之申請重申維持原處分之意
思表示，並非就新事實另為新處分，屬單純之事實說明，並不發生任何公法上之效果
，顯非行政處分。原告對已確定之處分及單純事實說明提起訴願，自有未合，遂從程
序上駁回其訴願。原告不服，循序提起行政訴訟主張其自四十三年底，即聲請被告核
發撫恤金，被告亦先後釋復共十二次，則可明證原告對被告之行政處分，自始即有為
不服之表示，依修正前訴願法第十一條及第十七條第三項之規定，應視為已在法定期
間內提起訴願，惟被告未將原告歷次不服之表示視為提起訴願，卻對同樣在八十七年
四月至六月之陳情書視為不服原處分提起訴願案件，再以程序不合駁回，實有規避實
體審查，利用程序駁回之不當行政行為云云。查原告自承其自四十三年底即不斷陳情
被告補發何剛撫卹金，均經被告否准在案，並有前聯合勤務總司令部撫恤處四十三年
四月二十一日（四三）旋族處字第六三六○號通知、四十三年六月三十日（四三）旋
族處字第八五五四號通知、四十四年二月二十四日（四四）拯府處字第○一八五○號
通知、聯勤總部四十三年十一月六日（四三）旋旋字第○二二一號通知、四十三年十
一月二十六日（四三）旋族字地○二四○通知等附原處分卷可稽，則該否准補發撫恤
金之處分，早已確定，被告前開（八七）密球字第○三三三一、○四一一九、○四九
五三號書函，均係對已確定之行政處分補充說明其處理之事實經過情形，並非行政處
分、不得提起行政救濟。訴願決定關於（八七）密球字第○四一一九、○四九五三號
書函，認非行政處分，並無不合，惟關於（八七）密球字第第○三三三一號書函，認
係行政處分，而以原告提起訴願逾期，予以駁回，其理由雖有不當，惟其認原告訴願
不合法，不予受理，其結果尚無不合，仍應予維持。茲原告復提起行政訴訟，難謂合
法，應予駁回。
據上論結，本件原告之訴為不合法，爰依行政訴訟法施行法第二條、行政訴訟法第一
百零七條第一項第十款、第一百零四條、民事訴訟法第九十五條、第七十八條，裁定
如主文。
中    華    民    國     八十九      年      八      月       十        日
              最 高 行 政 法 院 第 三 庭
                                審 判 長 法  官      曾  隆  興
                                         法  官      吳  錦  龍
                                         法  官      姜  仁  脩
                                         法  官      鄭  淑  貞
                                         法  官      徐  樹  海
右  正  本  證  明  與  原  本  無  異
                                         法院書記官  阮  桂  芬
中    華    民    國     八十九      年      八      月       十        日


司法院資訊處製作；財團法人民間司法改革基金會備份。
